【裁判字號】    98,抗,375
【裁判日期】    980508
【裁判案由】    沒入保證金
【裁判全文】
臺灣高等法院刑事裁定                   98年度抗字第375號
抗  告  人  臺灣桃園地方法院檢察署檢察官
受  刑  人  乙○○
具  保  人  甲○○
上列抗告人因聲請沒收保證金案件，不服臺灣桃園地方法院中華
民國98年4 月6 日裁定（98年度聲字第1039號），提起抗告，本
院裁定如下：
    主  文
抗告駁回。
    理  由
一、抗告意旨略以：本件受刑人於該署有數件執行案件待執行，
    該署以其中部分案件傳喚、拘提後，得知受刑人已逃匿，即
    無須多此一舉，逐案傳喚、拘提，並得依同法第469 條第2
    項通緝，原審疏未注意及此，認每案均須傳喚、拘提，似有
    未當；而受刑人逃匿本可沒入保證金，原審認應再傳喚、拘
    提似有誤會；原審認事用法既有未洽，請求將原裁定撤銷，
    更為適法之裁定等語。
二、本件原裁定以被告乙○○因竊盜案件，經依原審法院指定之
    保證金額2 萬元，由具保人甲○○繳納保證金後，已將被告
    釋放，嗣經臺灣桃園地方法院檢察署檢察官通知具保人帶同
    被告到案執行，然並未遵期通知或帶同被告到案接受執行等
    情，固有甲○○之送達證書2 紙、法務部戶役政連結作業系
    統查詢資料1 紙、保證金收據影本1 紙在卷可稽。惟經原審
    審視聲請人所附之卷宗資料，雖有被告另案傳喚、拘提未到
    之資料，然並無通知被告到案為本案執行之傳票回證，檢察
    官既未就本件合法傳喚被告，則聲請人逕以被告另案經傳喚
    、拘提未到，認被告已逃匿，聲請沒入具保人原繳納之保證
    金2 萬元，於法尚有未合，應予駁回等語。
三、按具保之被告逃匿者，應命具保人繳納指定之保證金額，並
    沒入之。不繳納者，強制執行。保證金已繳納者，沒入之；
    又沒入保證金，以法院之裁定行之。另受死刑、徒刑或拘役
    之諭知，而未經羈押者，檢察官於執行時，應傳喚之；傳喚
    不到者，應行拘提。前項受刑人，得依第76條第1 款及第2
    款之規定，逕行拘提，及依第84條之規定通緝之，刑事訴訟
    法第118 條第1 項、第121 條第1 項及第469 條分別定有明
    文。具保係以命具保人提出保證書及繳納相當之保證金方式
    ，而釋放被告，其為羈押之替代手段，繳納保證金之目的即
    在擔保被告之按時出庭或接受執行，使訴訟程序得以順利進
    行，故沒入具保人繳納之保證金，應以被告在逃匿中為要件
    ，只有於被告逃匿時，法院始得裁定沒入所繳納之保證金。
    經查，本件聲請人傳喚受刑人乙○○到案執行，依法應傳喚
    之，傳喚不到時應拘提之，方符法律規定。雖受刑人另有數
    件執行案件待執行，經臺灣桃園地方法院檢察署以其中部分
    案件傳喚、拘提後，而認受刑人已逃匿，惟在實務上，被告
    因涉犯多案，其中一案因傳拘無著被認係逃匿而予通緝，然
    因被告不知被通緝，而於另一案傳喚時能到庭者，並非無其
    例，自不能以受刑人於另案傳喚、拘提未到，即認本件符合
    沒入保證金之規定，否則上開刑事訴訟法第469 條第1 項之
    規定，豈非形同具文。原裁定認聲請人聲請沒入具保人所繳
    納之保證金，於法尚有未合，而予駁回，並無不合。本件抗
    告為無理由，應予駁回。
據上論結，應依刑事訴訟法第412條 前段，裁定如主文。
中    華    民    國    98    年    5     月    8     日
                  刑事第十五庭  審判長法  官  吳昭瑩
                                      法  官  張傳栗
                                      法  官  李正紀
以上正本證明與原本無異。
不得再抗告。
                                      書記官  鄭信昱
中    華    民    國    98    年    5     月    11    日


司法院資訊處製作；財團法人民間司法改革基金會備份。
